臺灣屏東地方法院刑事判決　　　　　　　　　　　　　九十三年度易字第六八三號
　　公　訴　人　臺灣屏東地方法院檢察署檢察官
　　被　　　告　甲○○　男　二.
　　　　　　　　　　　　（現另案在臺灣屏東戒治所強制戒治中）
右列被告因偽造文書案件，經檢察官提起公訴（九十三年度偵字第五一八七號）及移
送併辦（九十三年度偵字第五五七二號），本院裁定以簡式審判程序審理，判決如左
：
     主  文
甲○○偽造署押，足以生損害於公眾及他人，累犯，處有期徒刑肆月，如易科罰金，
以參佰元折算壹日。如附表所示之偽造「乙○○」署名肆枚及偽造指印陸枚均沒收。
     事  實
一、甲○○曾因竊盜案件，經臺灣高雄地方法院於民國九十一年十二月三十一日判處
    有期徒刑四月，並於九十二年十月二十一日執行完畢。然其不悔改，又因施用毒
    品案件（施用毒品部份，由檢察官另案偵查中），於九十三年二月十一日十一時
    十分許，在高雄市○○區○○街六十九巷十六號其友人蔡尚庭之住所為警查獲。
    詎甲○○為掩飾身分，竟基於偽造署押之犯意，冒用其胞弟乙○○之名應訊，並
    先後於：(一)九十三年二月十一日上午十一時三十分許，在高雄市政府警察局左營
    分局搜索、扣押筆錄在場人欄內偽造「乙○○」之簽名一枚及按捺指印一枚；(二)
    九十三年二月十一日下午一時三十五分許，在高雄市政府警察局左營分局權利告
    知書第一聯被通知人欄內偽造「乙○○」之簽名一枚及按捺指印一枚（未複寫第
    二聯）；(三)同日下午一時四十二分許，在高雄市政府警察局左營分局調查筆錄第
    一頁、第二頁之受詢問人欄內，偽造「乙○○」之簽名各一枚及按捺指印各一枚
    ，另在筆錄騎縫上按捺指印二枚，均足生損害於乙○○及及警察機關偵查犯罪之
    正確性。嗣於臺灣高雄地方法院檢察署檢察官偵查中，始發現上開偽造署押情事
    。
二、案經臺灣高雄地方法院檢察署檢察官自動檢舉後，呈請臺灣高等法院高雄分院檢
    察署檢察長令轉臺灣屏東地方法院檢察署偵查起訴及移送併辦。
     理  由
一、右揭事實業據被告甲○○於偵查及本院審理中坦承不諱，核與證人即被冒名應訊
    人乙○○、證人蔡尚庭等人於警訊及偵查中所證述之情節相符，且有警訊筆錄、
    搜索扣押筆錄、權利告知書等影本附卷供憑。又被告於偽造「乙○○」簽名時一
    併按捺之指印，經送內政部警政署刑事警察局鑑驗結果，與該局存檔之被告甲○
    ○指紋卡上之左姆指指紋相同，有該局九十三年六月十六日刑紋字第○九三○一
    二三六○七號鑑驗書一份在卷可稽，綜上足認被告自白與事實相符。本件事證明
    確，被告犯行堪予認定。
二、按被告甲○○為隱匿身分，於警訊中在如附表一、二、三、四所示筆錄及通知書
    上偽造「乙○○」之署名及指印，使偵查機關誤信其為「乙○○」。因刑法第二
    百十七條所稱之「偽造署押」，係指行為人冒用本人名義在文件上簽名或為民法
    第三條第三項所稱指印之類似簽名之行為者而言（最高法院八十年台非字第二七
    七號判決參照），是被告在附表所示筆錄及通知書上所為之署名及指印，均屬刑
    法第二百十七條第一項所謂之「偽造署押」。至附表四所示權利告知書，依其所
    載內容，略謂：被告因涉嫌毒品危害防制條例罪名，在接受偵查訊問時可以行使
    保持緘默、選任辯護人及調查有利證據之權利等語，為警察機關訊問被告時，認
    應依刑事訴訟法第九十五條規定所踐行程序之證明而已。是以被告在該告知書之
    「被通知人欄」下方偽造「乙○○」之簽名及按捺指印，僅係單純處於受通知者
    之地位，尚不能表示其係有製作何種文書之意思及曾為何項意思表示，此與交通
    違規人在警員製作之舉發交通違規事件通知單上「收受通知聯者簽章」欄內偽簽
    他人姓名，具有表示收到該通知單意思之情形並非相同，自難認為應成立刑法第
    二百十條之偽造私文書罪（最高法院九十一年台非字第二九五號判決參照）。是
    核被告甲○○所為，係犯刑法第二百十七條第一項之偽造署押罪。其多次偽造「
    乙○○」署押之行為，乃係以單一行為之數個舉動接續進行，以實現一個犯罪構
    成要件，侵害同一法益，故僅係一偽造署押之接續犯（最高法院七十一年台上字
    第二八三七號判例參照）。又被告前有如事實欄所示之科刑及執行情形，有台灣
    高等法院被告全國前案紀錄表附卷足憑，其於刑之執行完畢後，五年內再犯本件
    有期徒刑之罪，為累犯，應依法加重其刑。公訴人雖未就事實欄一、(一)部分所載
    被告偽造署押之行為起訴，然該部分事實與公訴人起訴之犯罪事實，具有接續犯
    之實質上一罪關係，已如前述，為起訴效力所及，本院自得一併加以裁判。爰審
    酌被告犯罪之動機、目的、手段、智識程度、前科素行，被害人乙○○為被告之
    弟，被告事後坦承犯行等一切情狀，量處如主文所示之刑，並諭知易科罰金之折
    算標準，以資懲儆。至如附表所示署押，應依刑法第二百十九條之規定，宣告沒
    收。
據上論斷，應依刑事訴訟法第二百七十三條之一第一項、第二百九十九條第一項前段
，刑法第二百十七條第一項、第四十七條、第四十一條第一項前段、第二百十九條，
判決如主文。
中　　　華　　　民　　　國　　九十三　　年　　 十二 　　月　　二十八　　日
                                      臺灣屏東地方法院刑事第四庭
                                          法  官  王以齊
右正本證明與原本無異。
如不服本判決應於收受本判決送達後十日內向本院提出上訴書狀，其未敘述上訴理由
者，並得於提起上訴後十日內向本院補提理由書狀（均須按他造當事人之人數附繕本
）「切勿逕送上級法院」
                                          書記官  盧姝伶
中　　　華　　　民　　　國　　九十三　　年　　 十二 　　月　　二十八　　日
附表：
  ┌──┬───────────────────┬──────────┐
  │編號│      文      件      名      稱      │偽造「乙○○」署押之│
  │    │                                      │內容暨數量          │
  ├──┼───────────────────┼──────────┤
  │一  │高雄市政府警察局左營分局搜索、扣押筆錄│簽名壹枚、指印壹枚  │
  ├──┼───────────────────┼──────────┤
  │二  │高雄市政府警察局左營分局調查筆錄受詢問│簽名貳枚、指印貳枚  │
  │    │人欄（第一頁、第三頁）                │                    │
  ├──┼───────────────────┼──────────┤
  │三  │高雄市政府警察局左營分局調查筆錄騎縫處│指印貳枚            │
  ├──┼───────────────────┼──────────┤
  │四  │權利告知書                            │簽名壹枚、指印壹枚  │
  └──┴───────────────────┴──────────┘
附錄本判決論罪科刑法條：
刑法第二百十七條第一項
偽造印章、印文或署押，足以生損害於公眾或他人者，處三年以下有期徒刑。
